【裁判字號】    99,交上易,79
【裁判日期】    990315
【裁判案由】    過失傷害
【裁判全文】
臺灣高等法院刑事判決                99年度交上易字第79號
上  訴  人
即  被  告  甲○○
上列上訴人因過失傷害案件，不服臺灣板橋地方法院九十八年度
交易字第六五六號，中華民國九十九年一月二十八日第一審判決
（起訴案號：臺灣板橋地方法院檢察署九十八年度偵字第二二五
００號），提起上訴，本院判決如下：
      主  文
上訴駁回。
      理  由
一、依刑事訴訟法第三百五十條、第三百六十一條、第三百六十
    二條、第三百六十七條規定，不服地方法院之第一審判決而
    上訴者，須提出上訴書狀，並應敘述具體理由，為上訴必備
    之程式；其所提出之書狀未敘述上訴理由，或僅曾以言詞陳
    述上訴理由者，均應於上訴期間屆滿後二十日內補提理由書
    於第一審法院。第一審法院經形式審查，認逾期未補提上訴
    理由者，應定期間先命補正；逾期未補正者，為上訴不合法
    律上之程式，應以裁定駁回。倘已提出上訴理由，但所提非
    屬具體理由者，則由第二審法院以上訴不合法律上之程式，
    判決駁回。而所謂具體理由，必係依據卷內既有訴訟資料或
    提出新事證，指摘或表明第一審判決有何採證認事、用法或
    量刑等足以影響判決本旨之不當或違法，而構成應予撤銷之
    具體事由，始克當之（例如：依憑證據法則具體指出所採證
    據何以不具證據能力，或依憑卷證資料，明確指出所為證據
    證明力之判斷如何違背經驗、論理法則）；倘僅泛言原判決
    認定事實錯誤、違背法令、量刑失之過重或輕縱，而未依上
    揭意旨指出具體事由，或形式上雖已指出具體事由，然該事
    由縱使屬實，亦不足以認為原判決有何不當或違法者（例如
    ：對不具有調查必要性之證據，法院未依聲請調查亦未說明
    理由，或援用證據不當，但除去該證據仍應為同一事實之認
    定），皆難謂係具體理由，俾與第二審上訴制度旨在請求第
    二審法院撤銷、變更第一審不當或違法之判決，以實現個案
    救濟之立法目的相契合，並節制濫行上訴（詳最高法院九十
    七年度台上字第八九二號判決意旨參照）。
二、原審判決認被告甲○○於民國九十七年十二月十日上午七時
    四十分許，駕駛車號ＤＪ─０二０七號自用小客車，沿臺北
    縣新莊市○○路往五股方向行駛，行經臺北縣新莊市○○路
    接近與中山路交岔路口前路段（為同向四車道路段）之內側
    車道時，因前方為左轉專用車道，其欲直行遂向右切出擬變
    換至右側中內之直行車道（即自內側車道向右數來第二車道
    ），本應注意汽車在同向二車道以上之道路，變換車道時，
    應讓直行車先行，並注意安全距離，而依當時之情況，並無
    不能注意之情事，竟疏未注意，即貿然向右切出變換至中內
    直行車道，適有同向由莊仲仁騎乘之車號ＮＵ六─六五三號
    重型機車，在該中內直行車道自後直行駛來，閃煞不及，逕
    行擦撞及其自用小客車右前方之後視鏡及葉子板後，向右偏
    行人車倒地，再擦撞及同向由告訴人乙○○騎乘在中外直行
    車道（即自內側車道向右數來第三車道）行駛之車號ＨＥＪ
    ─八三七號重型機車，致告訴人乙○○亦人車倒地，使莊仲
    仁受有手腳、左腰多處擦挫傷等傷害（被告甲○○此部分所
    涉過失傷害犯行部分，未經被害人莊仲仁提出告訴；另莊仲
    仁本件所涉過失傷害罪嫌部分，經檢察官偵查後，認罪嫌不
    足，已不起訴處分確定在案），而告訴人乙○○則受有頸椎
    第四節脊髓損傷致四肢不完全性癱瘓、頸脊髓空洞症等嚴重
    減損四肢機能之重傷害。被告甲○○肇事後於犯罪未被有偵
    查權之機關或公務員發覺前，打電話報案，並於警據報前往
    現場處理時，在場及當場承認為肇事人而自首等情，訊據被
    告甲○○固坦承有於上揭時地駕車與莊仲仁騎乘之機車擦撞
    後，莊仲仁之機車再與告訴人乙○○騎乘之機車發生擦撞之
    事實，惟矢口否認有過失致重傷害之犯行，辯稱：本件我可
    能有未注意右後方遠處來車情形之部分過失，但本件肇事原
    因可能還需調查是否是莊仲仁騎乘機車超速閃避不及以致撞
    擊伊汽車右後視鏡後，失控再撞擊告訴人之機車，致告訴人
    人車倒地受傷；另依告訴人現在治療後回復傷勢之情形，是
    否仍屬重傷害，尚需向醫院查明云云。惟查：（一）上揭犯
    罪事實，業據告訴人乙○○於警詢中指訴綦詳（詳九十八年
    度他字第三三三三號偵查卷第三四頁至第三六頁），並經證
    人莊仲仁、崔菁梅等分別於警詢、偵查及審理時證述明確（
    詳九十八年度他字第三三三三號偵查卷第二十頁、第三一頁
    至第三三頁），並有警方肇事後至現場處理製作之道路交通
    事故調查報告表、現場圖、現場及肇事車輛車損痕跡等照片
    、道路交通事故初步分析研判表、道路交通事故肇事人自首
    情形記錄表、衛生署臺北醫院、國泰綜合醫院出具之告訴人
    因本件肇事受傷之診斷證明書、國泰綜合醫院九十八年十二
    月三日（九八）管歷字第一八一九號函及其檢送之告訴人病
    歷資料、臺灣省臺北縣區車輛行車事故鑑定委員會九十八年
    七月一日北縣鑑字第九八０六五八號鑑定意見書等可資佐證
    。（二）被告甲○○雖以上詞置辯云云，惟查莊仲仁於警詢
    、偵查及審理時均堅決否認其有過失，指陳本件肇事係因被
    告突然右轉切出變換車道，致其閃避不及而肇事等語明確，
    且莊仲仁所涉本件肇事有無過失責任部分，經送臺灣省臺北
    縣區車輛行車事故鑑定委員會鑑定結果，亦認莊仲仁騎乘機
    車於本件肇事無肇事因素，此有該委員會上開鑑定意見書在
    卷可稽，復經檢察官偵查後，亦認莊仲仁本件肇事所涉過失
    傷害行為，罪嫌不足，因而不起訴處分確定在案，亦有該不
    起訴處分書在卷可按，復查無具體證據可資證明莊仲仁於本
    件對告訴人之肇事，確有過失傷害行為，況縱認莊仲仁於本
    件肇事同犯有過失責任，亦不足據以卸免被告甲○○本件所
    犯過失傷害罪責。再告訴人乙○○確因本件被告甲○○過失
    肇事致受有上揭傷害，亦有上開衛生署臺北醫院、國泰綜合
    醫院出具之診斷證明書、病歷資料在卷可徵，復經原審函詢
    國泰綜合醫院後，該院亦已覆稱告訴人乙○○「於九十七年
    十二月十一日因脊髓損傷至該院就醫住院及門診復健治療後
    ，其目前存留四肢張力異常合併感覺功能障礙，依專業判斷
    其殘存神經學損傷恢復機會不大，為難治之傷害」意旨，此
    亦有該院九十八年十二月三日（九八）管歷字第一八一九號
    函及其檢送之告訴人乙○○病歷資料在卷可稽，堪認本件告
    訴人乙○○所受之傷害，已符刑法第十條第四項第四款、第
    六款之重傷害之情無訛。是依上所述，被告上開所辯，應均
    不足採為其有利之認定。（三）按汽車在同向二車道以上之
    道路，變換車道時，應讓直行車先行，並注意安全距離，道
    路交通安全規則第九十八條第一項第六款定有明文，被告甲
    ○○既考領有駕駛執照，當熟知上開規定，其於上揭時地駕
    駛車輛，應注意能注意而不注意上開規定，以致肇事，被告
    甲○○之行為自有過失，況本件經送臺灣省臺北縣區車輛行
    車事故鑑定委員會鑑定結果，亦認被告甲○○駕駛自用小客
    車，變換車道未讓直行車先行，為肇事原因，有該鑑定委員
    會上開鑑定意見書在卷可稽，益證被告甲○○確有過失。此
    外，告訴人乙○○因被告甲○○過失肇事致受有上揭重傷害
    ，亦有上開國泰綜合醫院之診斷證明書、覆函及病歷資料附
    卷可稽，被告甲○○過失行為與告訴人乙○○之重傷害間復
    具有相當因果關係。綜上所述，本件事證已臻明確，被告甲
    ○○犯行堪以認定，應予依法論科。是核被告甲○○因過失
    肇事致告訴人乙○○受有重傷害，所為係犯刑法第二百八十
    四條第一項後段之過失致重傷害罪。又被告肇事後於犯罪未
    被有偵查權之機關或公務員發覺前，打電話報案，並於警據
    報前往現場處理時，在場及當場承認為肇事人而自首，此有
    臺北縣政府警察局道路交通事故肇事人自首情形紀錄表在卷
    可稽，雖其否認對本件車禍事故發生有過失，惟其本件行為
    是否構成犯罪，尚須由法院審究認定，非僅憑其承認與否而
    予確定，其既已向警察機關報告車禍之事實，即顯有願接受
    裁判之意，仍應認其對本件犯罪已有自首（參見臺灣高等法
    院七十一年一月一日法律座談會研討意見），衡其肇事後處
    理情節，應依自首之規定減輕其刑，並審酌被告甲○○本件
    過失之程度、對告訴人乙○○所生之危害、犯罪後之態度及
    尚未與告訴人乙○○達成民事賠償和解等一切情狀，量處有
    期徒刑五月，併諭知易科罰金之折算標準，均已詳敘其所憑
    證據、認定理由及量刑依據。從形式上觀察，原判決已敘明
    審酌刑法第五十七條所列事項之理由，並無認定事實錯誤、
    量刑瑕疵或違背法令之情形。
三、本件被告甲○○不服原判決，提起上訴，上訴理由略以：原
    審判決理由第一項陳述本人矢口否認有過失致重傷害之犯行
    ，及理由第二項亦陳述本件否認對車禍發生有何過失，但本
    人係坦承有未注意右後方來車之過失，但並未一再矢口否認
    有何過失致重傷害，況原判決也認定本人有主動打電話報案
    ，並在警察到場時坦承為肇事人而自首，且事後一再極積地
    與告訴人乙○○協商和解事宜，實因告訴人乙○○要求金額
    太高加上無法提出扣繳憑單及繳稅證明以佐證其薪資損失，
    所以無法達成和解，所以希望可以再減輕刑期，而被告甲○
    ○一般上班族，對高額賠償金及易科罰金無法負擔，而父親
    很早退休，母親為家庭主婦，因此被告甲○○薪資須負擔家
    中全部所需，並無其他現金可以負責易科罰金的金額云云。
    然查原判決已詳敘被告甲○○自承有未注意右後方遠處來車
    情形之部分過失（詳原審判決書第二頁），是並無被告上訴
    書所指之情形；另按量刑之輕重，係屬事實審法院得依職權
    自由裁量之事項，茍於量刑時，已依行為人之責任為基礎，
    並斟酌刑法第57條各款所列情狀，而未逾越法定範圍，又未
    濫用其職權，即不得遽指為違法，此觀最高法院七十二年度
    台上字第六六九六號判例意旨自明，查本件原審判決於量刑
    時，已依上揭規定，審酌被告甲○○除合於自首要件外，復
    參酌被告甲○○本件過失之程度、對告訴人乙○○所生之危
    害、犯罪後之態度及尚未與告訴人乙○○達成民事賠償和解
    等一切情狀，量處有期徒刑五月，既未逾越法定刑度，亦未
    濫用自由裁量之權限，刑度亦屬妥適，核無不當或違法之情
    形，被告甲○○上訴意旨僅就與告訴人乙○○所以無法達成
    和解之民事原因陳述，並未依據卷內既有訴訟資料，具體指
    出或表明原審判決有何採證認事、用法或量刑等足以影響原
    審判決本旨之不當或違法，而為具體指摘，揆諸首揭規定，
    其上訴自屬不合法律上之程式，應予駁回，並不經言詞辯論
    為之。
據上論斷，應依刑事訴訟法第三百六十七條前段、第三百七十二
條，判決如主文。
中    華    民    國    99    年    3     月    15    日
                  刑事第十八庭審判長法  官  吳鴻章
                                    法  官  周政達
                                    法  官  曾淑華
以上正本證明與原本無異。
不得上訴。
                                    書記官  王增華
中    華    民    國    99    年    3     月    16    日

司法院資訊處製作；財團法人民間司法改革基金會備份。
